臺灣高雄地方法院刑事判決　　　　　　　　　　　　　九十年度交訴字第一九一號
　　公　訴　人　臺灣高雄地方法院檢察署檢察官
　　被　　　告　甲○○
右列被告因業務過失致死案件，經檢察官提起公訴（九十年度偵字第一八四九九號）
，本院判決如左：
    主  文
甲○○從事業務之人，因業務上之過失致人於死，處有期徒刑壹年捌月。
    事  實
一、甲○○考領有職業聯結車駕駛執照，受僱於統聯汽車客運股份有限公司擔任司機
    ，以駕駛營業大客車附載乘客為其業務，為從事駕駛業務之人。甲○○於民國九
    十年七月二十日上午十一時二十分許，駕駛牌照號碼ＦＴ─九八三號營業大客車
    ，沿國道一號中山高速公路北向外側車道行駛，途經高雄縣路竹鄉國道一號北向
    車道三三八點一公里處，本應注意：(一)汽車行駛高速公路，前後兩車間之行車安
    全距離，在正常天候狀況下，車速每小時八十公里時，大型車最小距離為六十公
    尺，車速每小時九十公里時，大型車最小距離為七十公尺；(二)汽車行駛時，駕駛
  人應注意車前狀況，並隨時採取必要之安全措施，以避免道路交通事故之發生，
    況依當時天候晴朗、日間自然光線、柏油路面乾燥無缺陷、道路無障礙物、視距
    良好等客觀情狀，又依其智識、能力亦無不能注意之情事，以至少每小時八十至
    九十公里之車速疾駛，竟疏未注意與前車之間應保持最小之安全距離，亦未注意
    警戒車前動態，迨至驟然發覺前方車輛因交通阻塞而停止之際，即已無法隨時採
    取適當、必要及有效之煞車或閃避等安全措施，適有江坤生駕駛牌照號碼ＺＣ─
    四五四○號自用小貨車行駛在其同一方向外側快車道前方，遽遭甲○○所駕駛上
    開營業大客車自後追撞，致該自用小貨車再往前衝撞由鍾嘉雄所駕駛牌照號碼Ｘ
    Ｌ─六八九號營業聯結車，造成自用小貨車車頭嚴重擠壓扭曲變形，甲○○乃向
    左側變換車道至內側快車道，復追撞前方由朱福星所駕駛牌照號碼Ｅ五─七一二
    九號自用小客車後停止，並在路面上留有二道長達七十六公尺之煞車痕，江坤生
    因而受有胸部挫壓傷併左右側多處肋骨骨折、胸腔內出血、頭部外傷、顱內出血
    、腹部挫壓傷併腹腔內受傷及左肱骨骨折等重創，經送醫急救後延至是日下午一
    時許傷重不治死亡。甲○○於肇事後，留在事故現場，並向事故處理員警坦承肇
    事，而接受裁判。
二、案經臺灣高雄地方法院檢察署檢察官自動檢舉偵查起訴。
    理  由
一、訊據被告甲○○對其於右揭時地駕車肇事發生道路交通事故，並撞擊被害人江坤
    生死亡等事實供承不諱，核與現場目擊證人鍾嘉雄、朱福星二人於偵查輔助機關
    —內政部警政署國道公路警察局第五警察隊新市分隊證述情節相符，並有內政部
    警政署國道公路警察局道路交通事故調查報告表暨事故現場圖、行車紀錄卡、駕
    駛執照影本及事故現場照片十二幀在卷可稽，且被害人係因本件道路交通事故致
    受有如事實欄所示之重創而死亡，業經臺灣高雄地方法院檢察官督同法醫師相驗
    明確，製有相驗屍體證明書、驗斷書、勘驗筆錄及相驗結果報告附卷足憑，足認
    被告自白與事實相符。
二、按汽車行駛高速公路，前後兩車間之行車安全距離，在正常天候狀況下，車速每
    小時八十公里時，大型車最小距離為六十公尺，車速每小時九十公里時，大型車
    最小距離為七十公尺；汽車行駛時，駕駛人應注意車前狀況，並隨時採取必要之
    安全措施，高速公路管制規則第六條第一項、道路交通安全規則第九十四條第三
    項分別定有明文，被告既考領有職業聯結車駕駛執照，對於前揭規定自不得諉為
    不知，且該規定均為其應注意並能注意之事項，而依當時天候晴朗、日間自然光
    線、柏油路面乾燥無缺陷、道路無障礙物、視距良好等客觀情狀，有前揭道路交
    通事故調查報告表及事故現場照片可徵，足認肇事當時乃正常天候之狀況；又依
    被告之智識、能力亦無不能注意之情事，而依被告所駕駛之營業大貨車於肇事地
    點留有長達七十六公尺之煞車痕，有前揭道路交通事故調查報告表暨事故現場圖
    及事故現場照片可按，經參考交通部臺灣區○道○○○路局六十八年七月七日管
    六八—六三九—二（八○）號函檢送之「高速公路汽車煞車距離、行車速度及坡
    度對照表」換算結果，車速應在每小時一百公里左右，惟此種情形應屬煞車完全
    鎖死之情況下所留之煞車痕，然觀諸前揭道路交通事故調查報告表暨事故現場圖
    、事故現場照片，煞車痕尚有向左轉折之現象，故肇事當時，被告所駕駛之營業
    大貨車應尚未達完全鎖死之程度，洵可認定，是被告肇事時之車速應非自現場留
    存之煞車痕逕行換算可得。另自被告所駕駛之營業大客車行車紀錄器上取下之行
    車紀錄卡以觀，被告於肇事時（即上午十一時二十分許）車速均未達每小時一百
    公里（肇事路段行車速限），大致在每小時八十公里至九十公里之間，應較為接
    近事實，故被告肇事時並未超速駕駛堪以認定。準此，揆諸上揭「高速公路汽車
    煞車距離、行車速度及坡度對照表」，被告以每小時八十至九十公里之車速駕駛
    職業大客車，應與前車保持最小距離為六十至七十公尺，被告於警詢中自承與前
    車即被害人車輛僅距離約二十公尺等語，足認被告顯未保持安全距離甚明。職是
    之故，被告以至少每小時八十至九十公里之車速疾駛，竟疏未注意與前車之間應
    保持最小之安全距離，亦未注意警戒車前動態，迨至驟然發覺前方車輛因交通阻
    塞而停止之際，即已無法隨時採取適當、必要及有效之煞車或閃避等安全措施，
    致肇本件道路交通事故使被害人因之受重創死亡，其有過失，甚為明顯，被告亦
    自承其有過失在卷。至本件道路交通事故經檢送相關卷證至臺灣省高屏澎區車輛
    行車事故鑑定委員會鑑定肇事因素，認「被告駕駛大客車超速行駛未保持安全距
    離為肇事原因」，有臺灣省高屏澎區車輛行車事故鑑定委員會九十年九月十九日
    高屏澎鑑字第九○一四○一號鑑定意見書在卷供參，惟鑑定機關之鑑定意見，雖
    有參考之價值，卻非最終事實之認定，法院仍得依調查證據所得及斟酌全辯論意
    旨，檢附理由而為事實認定，不受鑑定機關鑑定意見之拘束，附此敘明。而被害
    人因本件道路交通事故死亡，與被告之過失行為間，並有相當之因果關係。是本
    案事證已臻明確，被告犯行洵堪認定，應予依法論科。
三、被告甲○○受僱於統聯汽車客運股份有限公司擔任司機，以駕駛營業大客車附載
    乘客為其業務，此據其供明在卷，為從事駕駛業務之人，其駕車肇事致人於死，
    核其所為，係犯刑法第二百七十六條第二項之業務過失致人於死罪。被告於肇事
    後，留在現場向處理事故之員警坦承肇事，而接受裁判，業據證人即事故處理員
    警乙○○於本院審理中到庭證述屬實，為對未發覺之犯罪自首而接受裁判，應依
    刑法第六十二條前段之規定減輕其刑。爰審酌被告前未曾有刑事案件前案紀錄，
    有臺灣高等法院被告全國前案紀錄表乙份在卷可按，長途駕駛營業大客車行駛在
    高速公路上，竟因疏於注意之重大過失而肇事致被害人死亡，又斟酌被告大致坦
    承犯行，態度尚可，應有悔改之意，惟迄今尚未與被害人家屬達成民事上之和解
    等一切情狀，酌情量處如主文所示之刑。
據上論斷，應依刑事訴訟法第二百九十九條第一項前段，刑法第二百七十六條第二項
、第六十二條前段，罰金罰鍰提高標準條例第一條前段，判決如主文。
中      華      民      國    九十一    年      一      月     十五     日
                                      臺灣高雄地方法院交通法庭
                                          法  官  劉  定  安
右正本證明與原本無異。
如不服本判決，應於判決送達後十日內，向本院提出上訴狀。
                                          書記官  歐  文  政
中    華    民    國      九十一      年      一      月      十七      日
附錄本案論罪科刑法條全文：
刑法第二百七十六條第二項
  從事業務之人，因業務上之犯前項之罪者，處五年以下有期徒刑或拘役，得併科三
  千元以下罰金。
